臺灣高等法院臺南分院刑事裁定　　　　　　　　　　　　　　　　　　　　行股
　　抗　告　人
　　即　異議人　甲　○　○
右列抗告人因違反道路交通管理處罰條例案件，不服臺灣臺南地方法院九十年度交聲
字第二五０號中華民國九十一年四月一日所為第一審裁定（處分案號：交通部公路局
嘉義區監理所臺南監理站南監五字第裁七四—Ｍ00000000號），提起抗告，
本院裁定如左：
    主      文
抗告駁回。
    理      由
一、抗告人即異議人甲○○抗告意旨略以：
（一）抗告人於民國（下同）九十年十月七日上午五時許，於臺南縣永康市○○路○
      段發生車禍，當時天色昏暗，視線模糊，道路分隔島上種有大樹，而被害人從
      分隔島衝出，此情況非一般人所能注意，事後抗告人也急忙打一一九叫救護車
      並幫忙急救傷患。
（二）按道路交通管理處罰條例第卅五條、第六十一條，分別規定違反道路交通規則
      因而肇事致人於死者吊銷駕照，酒精濃度超過規定標準因而肇事致人於死者終
      身吊銷駕照，然抗告人酒精濃度為０．四四，未達０．五五刑法之處罰標準。
      雖然超過０．二五，但是否不能安全駕車仍須視具體個案之個人體質、當時客
      觀環境、被害人過失程度等情狀綜合判斷。抗告人於案發後尚且打一一九叫救
      護車並幫忙急救傷患，足見抗告人並無不能安全駕車之情形，原處分終身吊銷
      駕照實屬過重。
（三）大法官會議釋字五三一號解釋，指出交通管理處罰條例第六十七條第一項明定
      ，因駕車逃逸而受吊銷駕照之處分，該規定係為維護車禍事故受害人生命安全
      、身體健康必要之公共政策，且在責令汽車駕駛人善盡行車安全之社會責任，
      屬維護社會秩序及增進公共利益所必要，與憲法第二十三條尚無違背；惟凡因
      逃逸者，吊銷其駕駛執照後，對於吊銷駛執照之人已有回復適應社會能力或改
      善可能之具體事實者，是否應提供一定條件或相當年限後，予以肇事者重新考
      照之機會，有關機關應就相關之規定一併儘速檢討，使其更符合憲法保障人民
      權益之意旨。揆諸意旨，應係憲法保障人民權益之利害衡平，同理，抗告人雖
      係喝酒，但未達０‧五五刑法之處罰標準，且意識清醒，非但末肇事逃逸，尚
      且打一一九叫救護車並幫忙急救傷患，抗告人酒精濃度僅為０．四四，所為前
      述之行為，益證抗告人並無不能安全駕車之情形。抗告人年僅二十餘歲，亦具
      有回復適應社會能力或改善可能之具體事實者，終身吊銷駕照對於抗告人而言
      ，實屬過重，為此提出抗告，懇請撤銷原裁定，另為適當之裁定云云。
二、按立法者為維護道路交通秩序及人民生命身體之安全，責令汽車駕駛人應善盡行
    車安全之社會責任，乃於道路交通安全管理處罰條例第三十五條第一項第一款、
    第六十一條第一項第四款，分別明文規定「汽車駕駛人，駕駛汽車經測試檢定有
    酒精濃度超過規定標準情形者，處新臺幣（下同）一萬五千元以上六萬元以下罰
    鍰，並當場禁止其駕駛及吊扣其駕駛執照一年；因而肇事致人死亡者，吊銷其駕
    駛執照，並不得再考領」、「汽車駕駛人，駕駛汽車有違反道路交通安全規則，
    因而肇事致人死亡情形者，吊銷其駕駛執照」。前開規定係立法院三讀通過，總
    統公佈施行之法律，倘未經修改、廢止或因有違憲而由司法院大法官會議宣告無
    效，自有拘束全體人民及行政、司法各機關之效力。而大法官會議第五三一號解
    釋係針對道路交通管理處罰條例第六十七條第一項，因駕車逃逸而受吊銷駕駛執
    照之處分者，不得再行考領駕駛執照規定，並非對於道路交通管理處罰條例第三
    十五條第一項第一款、或第六十一條規定所為解釋，不僅與本件案情所應適用之
    上開法律不同，且該解釋亦認道路交通管理處罰條例第六十七條第一項並不違背
    憲法第二十三條，亦即該規定並無牴觸憲法，仍為有效之法律。至於「吊銷駕駛
    執照之人，已有回復適應社會能力或改善可能之具體事實者，是否應提供於一定
    條件或相當年限後，予以重新考領駕駛執照之機會，責以有關機關就相關規定檢
    討改進修法之責，以符憲法保障人民權益之意旨」等語，應僅係大法官會議就該
    條規定「吊銷駕照並不得再考領」之嚴厲效果所表示之修法建議，並無使該規定
    失其法律拘束力之效果，故於立法機關修法之前，其他機關無從給與受「吊銷駕
    駛執照不得再考領」處分之人重新考領駕駛執照之權利。由此觀之，汽車駕駛人
    飲酒過量駕駛汽車，經測試檢定有酒精濃度超過規定標準之情形，因而肇事致人
    死亡者，應處一萬五千元以上六萬元以下罰鍰，吊銷其駕駛執照並不得再考領，
    既為道路交通管理處罰條例第三十五條第一項所明定之法律效果，且未經修改或
    廢止，亦無違憲事由，復未經大法官會議宣告為無效，該條例第三十五條第一項
    規定顯係有效之法律，具有拘束全國機關與人民之效力。又按憲法第八十條明文
    規定法官應依據法律獨立審判，法院之裁判自不得違背法律規定，故本院無權逕
    付抗告人重新考領駕駛執照，至為酌然。
三、次查抗告人對其酒醉駕車而肇事致人死亡之事實坦承不諱，案發後其酒精濃度經
    檢測為０‧四四毫克／升，超過標準值０‧二五毫克／升，有酒精濃度測試結果
    影本一紙在卷足憑（見原審卷第十六頁），該事實並據臺灣臺南地方法院九十年
    度交簡字第一八五號簡易判決處以酒醉駕車罪及過失致死罪，分別科處有期徒刑
    一年二月、有期徒刑四月，並定其應執行有期徒刑一年四月，及緩刑四年確定在
    案。按道路交通安全規則第一百十四條規定，汽車駕駛人飲酒後其吐氣所含酒精
    濃度超過每公升０‧二五毫克以上者，不得駕車，抗告人酒後駕車經測試檢定其
    酒精濃度確已超過每公升０‧二五毫克之標準，其因而肇事致人死亡，其行為即
    符合道路交通管理處罰條例第三十五條第一項第一款所定「汽車駕駛人，駕駛汽
    車經測試檢定有酒精濃度超過規定標準情形，因而肇事致人死亡」之要件，同時
    亦符合第六十一條第一項第四款「汽車駕駛人，駕駛汽車有違反道路交通安全規
    則，因而肇事致人死亡情形者，吊銷其駕駛執照」之要件。而第三十五條第一項
    第一款應係第六十一條第一項第四款之特別規定，故本件抗告人應適用第三十五
    條第一項第一款予以論處。且查抗告人於肇事後，經臺南縣警察局永康分局於九
    十年十月七日舉發，應到案日期為九十年十月廿三日，抗告人於九十年十月十九
    日即到案申訴，有臺南縣警察局南縣警交字第Ｍ00000000號舉發違反道
    路交通管理事件通知單一紙、及裁決機關移送書一紙附原審卷足稽，裁決機關因
    而依據道路交通管理處罰條例第三十條第一項第一款、第六十一條第一項第四款
    ，對抗告人裁處三萬四千五百元，及吊銷駕駛執照並不得重新考領之處分，與法
    並無不合。至於抗告人於肇事後，立即撥打一一九叫救護車，幫忙急救傷患並向
    偵查機關自首，其犯罪後態度良好，雖符合刑法第六十二條之減刑要件，且為刑
    法第五十七條量刑時所應審酌之情狀，惟交通裁決機關於本件所追究者係抗告人
    之行政責任，即應依交通法規裁決論處，揆諸前開說明，裁決機關僅就「應處一
    萬五千元以上六萬元以下」之罰鍰數額有裁量權限，對於「吊銷其駕駛執照並不
    得再考領」之法效果，則無任何裁量空間，僅得依法為該裁處，始為適法。從而
    原審以原處分論處有據，抗告人之異議為無理由而予駁回，本院經核原處分及原
    裁定均稱妥適。抗告人抗告意旨仍執前詞，指摘原裁定不當，為無理由，應予駁
    回。
四、據上論斷，應依道路交通案件處理辦法第二十六條、刑事訴訟法第四百十二條，
    裁定如主文。
中      華      民      國    九十一    年      四      月    三十      日
                                  臺灣高等法院臺南分院刑事第二庭
                                      審判長法官  游  明  仁
                                            法官  蘇  重  信
                                            法官  林  永  茂
右正本證明與原本無異。
不得再抗告
                                      法院書記官  劉  岳  文
中      華      民      國    九十一    年      四      月    三十      日
